【裁判字號】    88,易緝,290
【裁判日期】    890229
【裁判案由】    業務侵占
【裁判全文】
臺灣板橋地方法院刑事判決                        八十八年度易緝字第二九０號
    公  訴  人    臺灣板橋地方法院檢察署檢察官
    被      告    乙○○
右列被告因業務侵占案件，經檢察官提起公訴（八十八年度偵緝字第六八三號），本
院判決如左：
    主      文
乙○○連續意圖為自己不法之所有，而侵占對於業務上所持有之物，處有期徒刑柒月
。
    事      實
乙○○於民國八十五年至八十六年間，受僱設於桃園縣蘆竹鄉坑子村十八之二號之雅
典企業有限公司（下簡稱：雅典公司），擔任業務經理，負責推銷雅典公司貨品、貨
品之出倉放單、及向客戶收取貨款等業務。乙○○竟意圖為自己不法之所有，基於概
括之犯意，於八十五年八月間起至八十六年七月二十七日止，將其先後在臺中市、臺
中縣、彰化縣等地為雅典公司收取屬其業務上所持有之客戶給付予雅典公司之貨款（
含現金、支票）共二十三筆，總計金額新臺幣（下同）五十四萬一千零七十五元，連
續挪為己用，而侵占入己。嗣乙○○於八十六年七月二十日開始未正常上班，雅典公
司人員發覺有異，經清查並要求乙○○對帳後，發覺上情，雅典公司與乙○○會算並
扣除乙○○之薪資、保險費共計八萬九千一百元，乙○○應尚積欠雅典公司四十五萬
一千九百七十五元。乙○○曾於八十六年八月五日書立切結書承諾按月返還積欠之款
項，惟皆未履行，雅典公司始提出告訴。案經被害人雅典公司訴由臺灣板橋地方法院
檢察署檢察官偵查起訴。
    理      由
一、訊據被告乙○○對於其將客戶繳交應繳回雅典公司而屬其業務上所持有之貨款現
    金或支票，侵占入己，挪為己用之事實，坦承不諱，惟辯稱：告訴人提出之明細
    表中之臺中金禾一萬元部分，應該沒有侵占；我會挪用公司貨款，是因公司負責
    人甲○○答應要分給我的紅利、年終獎金沒有給，我有孩子要養，也有債務要處
    理，我有向公司反應，但公司未處理，讓我產生危機，迫不得已才挪用貨款云云
    。經查：(一)告訴人公司與被告最初會算金額時，被告係承認侵占包括臺中中禾一
    萬元在內之共計四十一萬元二千五百七十五元，扣除應給付被告之薪資、保險費
    計八萬九千一百元，被告應返還告訴人公司三十二萬三千四百七十五元，被告於
    八十六年八月五日書立承認其應返還三十二萬三千四百七十五元予告訴人公司，
    並承諾按月還款一萬元之切結書，惟嗣皆未履行，隨後告訴人公司又發現被告另
    有侵占一筆臺中一分利傢俱百貨商行給付之貨款十二萬八千五百元（出貨單記載
    金額為十七萬一千元，惟因被告有給予一分利傢俱百貨行折讓，實收十二萬八千
    五百元）等事實，為告訴人公司代理人吳桂華於偵審中指訴綦詳，並有被告自承
    書立之八十六年八月五日切結書、告訴人提出之已收貨款明細表、計算表、被告
    出貨予一分利傢俱百貨行之出貨單影本各一份在卷可資佐證。被告於偵查及本院
    調查時原亦承認切結書所載之金額及告訴人代理人所計算之金額係屬實在（見偵
    緝卷第十二頁背面，本院八十九年二月十四日訊問筆錄）。是足認告訴人公司代
    理人所指訴之被告侵占貨款之金額為可採。被告否認其中之一筆一萬元部分，尚
    不足取。(二)告訴人公司代表人甲○○否認有未給付被告應得之紅利或年終獎金之
    情事，證稱：我給員工都是公平待遇，被告最後上班時間都亂了，我薪水都還算
    給被告，紅利部分當時是訂定三百五十萬元業務金額，被告只作到一百五十餘萬
    元，年終獎金就是業務獎金，被告沒有達到業績，所以沒有年終獎金，且大賣場
    部分，被告僅負責送貨，不在被告之業績範圍內等語明確（見本院八十九年二月
    十四日訊問筆錄）。被告復無法證明確有其所稱告訴人公司有應給付之紅利或獎
    金未給付之事實。被告所辯：告訴人公司未給付應付之紅利或獎金云云，難以採
    信。再觀以被告於八十五年八月間起即開始侵占告訴人公司貨款，亦足見被告自
    始即係基於不法所有之意圖，侵吞所收取之告訴人公司之貨款，與其所稱之年終
    獎金之事，並無何關連。(三)綜上論述，本件事證明確，被告犯行洵堪認定。
二、核被告將其業務上所收取持有屬告訴人公司所有之貨款，侵占入己，所為係犯刑
    法第三百三十六條第二項之業務侵占罪。其先後多次侵占犯行，時間緊接，手法
    相同，觸犯犯罪構成要件相同之罪名，顯係基於概括犯意反覆實施，為連續犯，
    依刑法連續犯之規定論以一罪。茲審酌被告犯罪持續時非短，所侵占之金額，事
    發後迄今已逾二年之久，仍未賠償積欠告訴人公司之四十五萬一千九百七十五元
    ，及被告前無犯罪紀錄，有臺灣高等法院檢察署刑案紀錄簡覆表一份在卷可考等
    一切情狀，量處如主文所示之刑。
據上論斷，應依刑事訴訟法第二百九十九條第一項前段，刑法第五十六條、第三百三
十六條第一項，罰金罰鍰提高標準條例第一條前段，判決如主文。
本案經檢察官黃重鋼到庭執行職務。
中      華      民      國      八十九      年     二     月   二十九   日
                                      臺灣板橋地方法院刑事第四庭
                                          法  官  王  復  生
右正本證明與原本無異
如不服本判決應於送達後十日內向本院提出上訴狀
                                          書記官  郭  英  芬
中      華      民      國      八十九      年     三     月     六     日
附錄本案論罪科刑法條全文：
刑法第三百三十六條
對於公務上或因公益所持有之物，犯前條第一項之罪者，處一年以上七年以下有期徒
刑，得併科五千元以下罰金。
對於業務上所持有之物，犯前條第一項之罪者，處六月以上五年以下有期徒刑，得併
科三千元以下罰金。
前二項之未遂犯罰之。


司法院資訊處製作；財團法人民間司法改革基金會備份。
